臺灣士林地方法院民事判決
110年度重訴字第222號
原      告  姜仁鳳  

訴訟代理人  林坤賢律師
            王怡潔律師
被      告  葉坤山  
訴訟代理人  陳欽賢律師
上列當事人間請求清償借款事件，本院於民國111年4月28日言詞
辯論終結，判決如下：
    主      文
被告應給付原告美金壹拾伍萬元，及自民國一０七年一月一日起
至清償日止，按週年利率百分之六計算之利息。
訴訟費用由被告負擔。
本判決於原告以新臺幣壹佰肆拾玖萬元為被告供擔保後，得假執
行。但被告如以新臺幣肆佰肆拾陸萬柒仟元為原告預供擔保，得
免為假執行。
    事實及理由
壹、程序部分：
    按訴狀送達後，原告不得將原訴變更或追加他訴。但擴張或
    減縮應受判決事項之聲明者，不在此限，民事訴訟法第255
    條第1項第3款定有明文。查，原告起訴時，原訴之聲明為：
    ㈠被告應給付原告美金（下未特別敘明幣別者同）23萬8,500
    元，及自民國110年1月1日起至清償日止，按週年利率6%計
    算之利息。㈡被告應給付原告5萬4,430元。㈢願供擔保，請准
    宣告假執行（見本院卷第12頁）。嗣於訴訟進行中，迭經變
    更訴之聲明，其最終聲明為：㈠被告應給付原告15萬元，及
    自110年1月1日起至清償日止，按週年利率6%計算之利息。㈡
    被告應給付原告2萬7,000元。㈢願供擔保，請准宣告假執行
    （見本院卷第85頁），核屬減縮應受判決事項之聲明，揆諸
    前開規定，並無不合，應予准許。
貳、實體部分：
一、原告主張：兩造間長年有金錢借貸往來，原告交付款項之方
    式有時為現金、有時為匯款，中間雙方亦多有借款、還款之
    往來，然只要被告向原告借款或還款，均會重新簽訂借貸契
    約書。其等前曾於104年2月1日書立借款協議書1份（下稱10
    4年協議書），其上載明被告收受原告所給付之借款金額，
    並經被告簽名確認。104年協議書所約定之借款期限屆至後
    ，被告無力償還，要求原告寬限還款期限，兩造乃於106年5
    月22日重新簽訂借款協議書（下稱系爭協議書），約定借款
    金額23萬8,500元，借款期間自106年1月1日至同年12月31日
    止，利息按年息6%計算，被告並於同年5月22日先支付部分
    利息2,810元。詎被告除於106年12月28日、29日、30日、10
    7年1月3日陸續匯款計新臺幣300萬元（下合稱系爭還款，兩
    造合意折合10萬元計算）後即未再還款，經抵充利息1萬1,5
    00元及本金8萬8,500元後，被告尚欠本金15萬元，及107年1
    月1日起至109年12月31日止之利息2萬7,000元未為清償。為
    此，爰依民法第478條規定及系爭協議書約定，提起本件訴
    訟等語。並聲明：㈠被告應給付原告15萬元，及自110年1月1
    日起至清償日止，按週年利率6%計算之利息。㈡被告應給付
    原告2萬7,000元。㈢願供擔保，請准宣告假執行。
二、被告則以：兩造於100年間共同在香港創設高欣國際發展有
    限公司（下稱高欣公司），原告並邀訴外人即其高中同學楊
    昌福投資入股，伊當時向原告借款新臺幣250萬元（折合為8
    萬7,400元）作為入股該公司之資金，雙方約定於106年12月
    31日連同利息還款10萬元，該筆借款業經伊以系爭還款清償
    完畢。又楊昌福於103年間要求退股，原告出資12萬7,987元
    買下楊昌福持有之高欣公司股份99萬8,400股（下稱系爭股
    份），伊應原告要求，同意原告將系爭股份借名登記於伊名
    下。106年5月22日兩造簽立系爭協議書時，伊積欠原告10萬
    元及代為持有系爭股份，並非向原告借款23萬8,500元，伊
    係配合原告始簽立系爭協議書，原告並未提出匯款紀錄等證
    據證明有交付其餘13萬8,500元款項予伊等語，資為抗辯，
    並聲明：㈠原告之訴及假執行之聲請均駁回。㈡若受不利判決
    ，願供擔保請准宣告免為假執行。
三、兩造不爭執事項（見本院卷第117頁至第118頁，並依本院論
    述之妥適，而調整文字及內容）：
㈠、兩造於104年2月1日簽立104年協議書，另於106年5月22日簽
    立系爭協議書。
㈡、被告分別於106年12月28日、29日、30日、107年1月3日匯款
    新臺幣80萬元、80萬元、80萬元、60萬元予原告（即系爭還
    款），係為清償系爭協議書所載之部分債務，兩造合意系爭
    還款以折合10萬元計算。
四、本院之判斷：　　
㈠、按金錢借貸契約，固屬要物契約，應由貸與人就交付金錢之
    事實負舉證之責，惟若貸與人舉出借用人立據表示分期履行
    嗣已清償借款本息一部之證明，或提出借用人自己製作之文
    書已載明積欠借款之事實者，應解為貸與人就要物性之具備
    ，已盡舉證責任（最高法院103年度台簡上字第20號判決意
    旨參照）。
㈡、原告主張前貸予被告23萬8,500元，被告嗣以系爭還款清償10
    萬元，經依序抵充利息、原本後，被告尚積欠本金15萬元及
    自107年1月1日起之利息未為清償等情，固為被告所否認，
    並以前詞置辯。查，原告提出之104年協議書、系爭協議書
    均為被告所簽立，此為被告所是認（見本院卷第89頁）。細
    繹被告於104年2月1日立具之104年協議書（見本院卷第59頁
    ），其上除載明被告向原告借款人民幣150萬元，借款期限
    為2年，自104年1月1日起至105年12月31日止，年息6%，被
    告確認已收受原告所匯之人民幣139萬元等內容外，另有以
    手寫文字記載「雙方約定還款以美金24萬5,000元整」等語
    ，上開文字後方亦有被告之簽名，並記載日期為「2005（應
    為2015之誤載）.03.05」。審之被告於106年5月22日簽署之
    系爭協議書，其上則載明借款金額23萬8,500元，借款期限
    為1年，自106年1月1日起至同年12月31日止，年息6%，被告
    先向原告支付部分利息2,810元，暨「雙方同意把原簽訂的
    借款協議書作廢，所涉及的債權債務均轉移至本協議書，並
    以本協議書為准」等內容，是由104年協議書、系爭協議書
    所載借款金額、借款期限、簽署時間等各節，互核大致相符
    ，並無何齟齬矛盾之處，堪信原告主張兩造多有金錢往來，
    如有借、還款情事，即會以文書載明，而因104年協議書所
    約定之借款期限屆至，兩造核算積欠之借款金額後，重新議
    定借款期間並簽訂系爭協議書等情，應屬信實。而被告立據
    之104年協議書既已載明其確有收受原告交付之款項，系爭
    協議書亦已記載被告尚積欠23萬8,500元等意旨，被告並以
    系爭還款清償系爭協議書所載債務，均為被告所自承明確（
    見本院卷第89頁），揆諸前揭說明，堪認原告就兩造間金錢
    借貸契約要物性之具備，已盡舉證責任，被告空言辯稱原告
    並未提出未提出匯款紀錄等證據，據此否認兩造尚有其餘13
    萬8,500元之借貸關係云云，自屬無據。況被告為具有通常
    智識經驗之成年人，應能瞭解借貸契約之意義，其雖辯稱系
    爭協議書係配合原告所書立，實際僅積欠原告8萬7,400元及
    約定利息，共計10萬元，另代為借名持有系爭股份云云，惟
    被告就其前揭所辯，全未提出任何證據以實其說，亦與常情
    有悖，洵非可採。
㈢、再按借用人應於約定期限內，返還與借用物種類、品質、數
    量相同之物，未定返還期限者，借用人得隨時返還，貸與人
    亦得定一個月以上之相當期限，催告返還；遲延之債務，以
    支付金錢為標的者，債權人得請求依法定利率計算之遲延利
    息，但約定利率較高者，仍從其約定利率，民法第478條及
    第233條第1項分別定有明文。又清償人所提出之給付，應先
    抵充費用，次充利息，次充原本，民法第323條前段亦有明
    定。查，本件借款本金為23萬8,500元，借款期間為106年1
    月1日起至同年12月31日止，約定利息為年息6%，業經本院
    認定如前，而被告已於106年5月22日支付利息2,810元，復
    以系爭還款清償10萬元，亦為兩造所不爭（見本院卷第90頁
    、第117頁），揆諸前開規定，被告前開所給付之款項，應
    先抵充利息，如有餘款始抵充原本。本件借款於106年間之
    利息為1萬4,310元（計算式：238,500元×6%＝14,310元），
    被告前述清償之款項，先抵充利息後，所餘8萬8,500元則抵
    充本金（計算式：2,810元＋100,000元－14,310元＝88,500元
    ）。據此，被告尚積欠本金15萬元（計算式：238,500元－88
    ,500元＝150,000元），及自107年1月1日起至清償日止之利
    息未為清償，原告依民法第478條規定及系爭協議書約定，
    請求被告如數償還，自屬有據。
五、綜上所述，原告依民法第478條規定及系爭協議書約定，請
    求：㈠被告應給付原告15萬元，及自110年1月1日起至清償日
    止，按週年利率6%計算之利息。㈡被告應給付原告2萬7,000
    元，為有理由，應予准許。再原告雖將107年至109年、110
    年1月1日起至清償日止之利息，分列訴之聲明第㈠、㈡項而為
    請求，然揆其真意，本件係為請求15萬元及自107年1月1日
    起至清償日止，按週年利率6%計算之利息（見本院卷第117
    頁），爰由本院逕予判決如主文第一項所示，併此敘明。又
    兩造均陳明願供擔保，聲請宣告假執行或免為假執行，經核
    均與規定相符，爰分別酌定相當擔保金額予以宣告。
六、本件事證已臻明確，兩造其餘攻擊防禦方法及所提證據，經
    本院審酌後，核於判決結果不生影響，爰不一一予以論駁，
    併此敘明。
七、據上論結，原告之訴為有理由，爰判決如主文。
中　　華　　民　　國　 111　　年　　5 　　月　　30　　日
                  民事第三庭  法  官  林靖淳
以上正本係照原本作成。
如對本判決上訴，應於判決送達後20日內向本院提出上訴狀，若
委任律師提起上訴者，應一併繳納上訴審裁判費，否則本院得不
命補正逕行駁回上訴。
中　　華　　民　　國　　111 　年　　6 　　月　　1 　　日
                              書記官  洪忠改